【裁判字號】    89,上易,110
【裁判日期】    890202
【裁判案由】    違反著作權法
【裁判全文】
臺灣高等法院花蓮分院刑事判決            八十九年度上易字第一一號
    上  訴  人  臺灣花蓮地方法院檢察署檢察官
    被      告  甲○○
右列上訴人因被告違反著作權法案件，不服臺灣花蓮地方法院八十八年度易字第五四
九號中華民國八十九年二月二日第一審判決( 起訴案號：臺灣花蓮地方法院檢察署八
十八年度偵續字第十八號 )，提起上訴，本院判決如左：
    主  文
原判決撤銷。
甲○○連續擅自以公開演出之方法，侵害他人之著作財產權，處有期徒刑月，如易
科罰金以佰元折算壹日。
    事  實
甲○○曾於八十五年四月間因違反著作權法罪，與告訴人啟航影視有限公司和解後，
由告訴人撤回告訴，經檢察官處分不起訴確定，仍不知警惕，其係設址花蓮市○○街
七十七號丸佳卡拉ＯＫ店之負責人，明知點將家電腦點唱伴唱機ＳＤ－三六０型係屬
家用型，如欲作營業使用，應取得音樂著作權人或其委託之相同協會許可，始可公開
演出，竟未取得公播證，明知歌名為「風中有朵雨做的雲」、「無情的雨無情的你」
等歌曲，為乙○○○股份有限公司（下簡稱美華公司）享有著作權之音樂著作，未經
與美華公司簽約取得授權不得公開演出，竟基於概括之犯意，自民國八十六年十月間
起，連續在上址，設置點將家電腦點唱伴唱機一部，供不特定人點唱，公開演出，侵
害美華公司之著作財產權。為該公司市調員宋育才於八十七年十月三十日前往消費時
點唱上開兩首歌曲，始發覺上情，嗣於八十七年十一月十一日晚上十一時二十分許，
為警持檢察官核發之搜索票，搜索上址時，當場點唱，確有上開歌曲顯示於螢幕而查
獲，扣得點將家電腦點唱機型ＳＤ－三六０號、機號Ｇ0000000號一部（責由
甲○○保管中）及點歌目錄一本。
案經美華公司訴由花蓮縣警察局移送臺灣花蓮地方法院檢察署檢察官偵查起訴。
    理  由
一、訊之被告甲○○固坦承於前揭時、地設置點將家電腦點歌機供不特定人點唱等情
    不諱，惟矢口否認有違反著作權法之犯嫌。辯稱：「上開歌曲雖在點歌簿內，但
    伊已在其上加記星號註明僅供家用，並不播放，如有客人欲加點唱，會給予說明
    ，且係由音控小姐控制，故未被點唱  」等語。惟查：
  (一)點將家電腦點唱機分為營業用機型ＳＤ－五六０號，及家用型ＳＤ－三六０號兩
    種，已據告訴人代理人蘇文全於偵查中供述明確，而指明扣案之被告所用之機型
    為ＳＤ－三六０號屬家用型等語。又扣案之點歌簿中加記星號之歌曲，每二十首
    中約有十餘首之多，所佔之比率逾五十百分比，如扣除有星號歌曲不能點唱，則
    被告所營專以供人點唱為業之丸佳卡拉ＯＫ店，將如何營業？職是被告所辯，顯
    係卸責之詞，不足採信。此外，復有點將家電腦點唱機型一部（責由甲○○保管
    中）、點歌目錄一本、告訴人通知被告申請授權之存證信函影本一份、授權書一
    份等附卷可佐，事證已臻明確。
  (二)被告於偵查中亦已坦承該ＳＤ－三六０型係屬家用型不諱，又告訴人公司及上華
    國際企業股份有限公司等亦曾於八十七年九月二十日及同年月廿一、廿五日在聯
    合報、自由時報頭版或國際版刊登「電腦點歌伴唱機之業者，為達將產品銷售予
    卡拉ＯＫ等公開營業場所，供公開上映，公開演出使用．．．本公司（指告訴人
    公司）所發行之音樂著作及視聽著作，並未授權任何著作權協會及廠商業者可代
    為授予上開相關營業場所公開上映，公開演出之權利」等啟事，有該登報影本在
    卷可憑（見警卷第廿九頁、第三十頁）。而扣案之點歌本歌曲目錄每頁均印有「
    ＊限家用」字樣，被告於點歌本內頁亦貼有「親愛的朋友：歌本內如有「  」標
    示之歌曲，只限家用，請勿點播，本店絕不播放．．．」字樣紙條，足見被告明
    知上開點唱機係屬家用型，竟仍設置於店內，作為營業用，點將家企業股份有限
    公司亦於八十七年十一月六日登報聲明啟事：「．．．惟近來部分客戶將本公司
    所生產之電腦伴唱機使用於公開場所，迭生訟爭．．．(一)本公司之電腦伴唱機內
    儲歌曲或磁片，均經著作財產權人合法授權重製，使用者如欲於公開場所使用，
    依法仍須取得「公開播送」，「公開上映」及「公開演出」等之公播權利授權．
    ．．．」亦有點將家企業股份有限公司之聲明啟事影本在卷可稽（見偵續卷第廿
    二頁），顯見被告使用ＳＤ－三六０型點唱機公開演出系爭歌曲之音樂著作，仍
    應經過授權至明。
  (三)告訴人公司之市調員宋育才於八十七年十月三十日以消費者之身分前往被告所經
    營之丸佳卡拉ＯＫ店消費，並作例行性之市場調查，於消費時，當場藉由點歌單
    交由音控室點唱系爭兩首歌曲，均經點唱屬實，該市調員因而發現被告店內確有
    以電腦供不特定人點唱前揭系爭歌曲之情事，己據告訴人代理人宋育才於警訊供
    述甚詳，並有消費收據一紙在警卷可憑。旋經報請花蓮縣警察局刑警隊於八十七
    年十一月十一日晚間廿三時二十分許持檢察官之搜索票前往被告店內搜索，經員
    警點播該店之伴唱機確有伴唱歌曲：「風中有朵雨做的雲」、「無情的雨、無情
    的你」等二首，出現有該兩首歌曲之畫面，並可正常供客人點唱，亦據證人黎永
    光及宋育才分別於警訊及原審供證屬實，另據證人即點將家公司之法務孫立言於
    原審證稱：「不論家用，專用（似為營業用之誤），都有說明要跟著作權人連絡
    ，操作方式均以搖控器點播，誰今天取得遙控器，誰就是支配者」（見原審卷第
    四十頁反面），由上所述，均足以證明被告確實明知應經授權始可公開演出之事
    實，而且確有任人點播系爭歌曲之情事。
  (四)被告辯稱點將家之點唱機內係屬「視聽著作」，告訴人不得主張音樂著作權一節
    ，查點將家所錄作之伴唱音樂，僅係由音樂著作財產權人授予重製之權，並未授
    與公開上映，公開演出之權。此觀點將家股份有限公司八十七年十一月六日之登
    報啟事自明。而ＫＴＶ或卡拉ＯＫ店業者播放伴唱帶，經消費者配合伴唱帶演唱
    歌曲（事實上至ＫＴＶ或卡拉ＯＫ店內消費者，無不爭取點唱歌曲娛樂，為眾所
    週知之事實），ＫＴＶ或卡拉ＯＫ業者之行為亦屬公開演出之行為。伴唱帶內音
    樂著作之著作財產權人自得主張公開演出之權利（內政部八十四年九月廿九日
    內著會發字第八四一八三三七號函參照，見臺灣高等法院檢察署編「侵害智慧財
    產權相關法令釋示彙編第一四一頁、第一四二頁），被告上開所辯自難採信。
  (五)被告於其所經營店內之公開場所，以點唱機供人點唱歌曲牟利之事實，已據被告
    供明在卷，而該電腦點唱伴唱機是否曾經他人點播並公開演唱系爭歌曲，該伴唱
    機並不會留有任何紀錄，（被告店內如以點歌單點唱，亦未留存點歌單以供查對
    ），且該等場所出入之客人甚多，並無法得知其身分，自無從得知何人曾以該伴
    唱機點唱歌曲，再該伴唱機中有數百首歌曲灌錄其中，有點歌簿為證，則告訴人
    之人員或警員前往查獲時得以遇見恰有客人點唱系爭歌曲之機率實極低微（惟證
    人宋育才以點歌單一點即有系爭歌曲兩首，可供演唱（足見被告所辯均會告知客
    人不予播放或由音控室控制不予播放一節，係卸責之詞），足見被告確有前揭犯
    行無誤，並不以當場查獲有客人點唱系爭歌曲為必要，否則若以當場查獲客人演
    唱系爭歌曲，始足以認定其犯行，則著作權法所欲保障之公開演出之權利，即屬
    無從實現，殊非立法之本意。被告自承自八十六年起至八十七年十一月十一日被
    查獲止，均在營業中，自足以推論被告於該期間內曾有客人點唱系爭歌曲而有公
    開演出之情事（因有著作財產權之歌曲，類皆屬於流行之歌曲）。
  (六)證人孫立言係點將家之法務，所為有利被告之證言，因其恐點將家公司涉有刑責
    ，自係故為迴護被告之詞。證人丙○○係被告僱用之人員，其所證既與證人宋育
    才之證言互相矛盾，亦係故為迴護被告之詞，亦難據為有利被告之認定。
  綜上所述，被告所辯均係諉卸刑責之詞，不足採信。事證明確，被告犯行足以認定
  。
二、核被告所為係犯著作權法第九十二條之擅自以公開演出之方法侵害他人之著作財
    產權罪。其先後多次犯行，時間緊接，犯罪構成要件相同，顯係基於概括犯意反
    覆為之，為連續犯，應以一罪論，依法加重其刑。原審未詳加審究，遽以被告所
    播放者係屬點將家之視聽著作，告訴人不得主張音樂著作之公開演出權而為諭知
    被告無罪之判決，自有可議。檢察官上訴意旨執此指摘原判決不當，為有理由，
    自應將原判決撤銷改判。爰審酌被告於八十五年四月曾因犯同一罪，經告訴人啟
    航影視有限公司撤回告訴，而經檢察官處分不起訴確定，有原審法院檢察署檢察
    官八十五年度偵字第一一八二號不起訴處分書在卷可參，及被告行為後一再藉詞
    否認，並無悔意與告訴人所受損害之程度等一切情狀，量處有期徒刑三月，同時
    諭知易科罰金之折算標準，以示懲儆。至於扣案之點唱機及點歌簿，雖係被告所
    有供犯罪所用之物，惟數百首歌曲中僅有兩首違反著作權法，依比例原則，爰不
    予宣告沒收，併此明。
據上論斷：應依刑事訴訟法第三百六十九條第一項前段，第三百六十四條，第二百九
十九條第一項前段，著作權法第九十二條，刑法第十一條前段，第五十六條，第四十
一條第一項，罰金罰鍰提高標準條例第二條判決如主文。
本案經檢察官崔紀鎮到庭執行職務。
中      華      民      國      九十      年     三     月     八     日
                                    審判長法官  謝  志  揚
                                          法官  賴  淳  良
                                          法官  莊  謙  崇
右正本證明與原本無異。
本件不得上訴。
                                        書記官  林  明  智
中      華      民      國      九十      年     三     月      九    日


司法院資訊處製作；財團法人民間司法改革基金會備份。
